臺灣臺中地方法院刑事判決　　　　 95年度中交簡上字第709號
上　訴　人　臺灣臺中地方法院檢察署檢察官
上　訴　人
即　被　告　丁○○
選任辯護人　朱逸群律師
上列上訴人因被告業務過失傷害案件，不服本院臺中簡易庭95年
度中交簡字第1163號中華民國95年8月21日第一審簡易判決（聲
請案號：臺灣臺中地方法院檢察署95年度偵字第7588號），提起
上訴，本院判決如下：
    主    文
原判決撤銷。
丁○○從事業務之人，因業務上之過失傷害人，處有期徒刑參月
，如易科罰金，以銀元佰元即新臺幣玖佰元折算壹日。
    犯罪事實
一、丁○○為高遠起重有限公司之負責人，以駕駛動力機械吊車
    為其業務，為從事業務之人，其於民國九十五年一月二十六
    日十七時某分許，甫駕駛動力機械吊車（駕駛座係設於前開
    動力機械吊車之右側）施工完畢而沿臺中市○○路（聲請簡
    易判決處刑書誤載為大業路，業經蒞庭檢察官於本院審理時
    當庭更正）由南往北方向行駛於慢車道上，於同日十七時三
    十分許，途經臺中市○○路與大業路交岔路口前、欲右轉大
    業路而仍在文心路上之慢車道處（當時前開動力機械吊車之
    車身寬度則已佔滿慢車道之全部，前開動力機械吊車之右側
    則緊臨汽車停車格，而前開動力機械吊車左側車身前後車輪
    均已跨越在快車道內），且前開動力機械吊車之駕駛座復設
    於右側而影響左前側處駕駛視線及安全之情形下，尤應注意
    前開動力機械吊車之車前狀況及兩車併行之車隔，並隨時採
    取必要之安全措施，而依當時晴天、暮光、路面乾燥、無缺
    陷、無障礙物、視距良好，並無不能注意之情形，其竟疏於
    注意及此，與同向途經該處、亦疏未注意騎乘腳踏車載物之
    寬度不得超過腳踏車把手，且慢車超車時應在慢車道可容超
    越前車之處始得沿前車左側超越之由乙○○騎乘並後附載超
    過腳踏車把手之回收摺疊紙箱等物品之腳踏車、該腳踏車原
    來位於前開動力機械吊車後方慢車道處並自前開動力機械吊
    車左側快車道超車至前開動力機械吊車之左前側處，二車互
    為擦撞，造成乙○○人車倒地，並致乙○○受有右側脛骨第
    三度開放性骨折、右小腿大面積撕裂傷及右下肢有顯著機能
    障礙【即右下肢三大關節（髖、膝、踝）中之踝關節損失生
    理活動度達百分之七十以上，而有右下肢顯著機能障礙，但
    未達完全喪失機能之毀敗一肢機能程度】等傷害。丁○○於
    肇事後旋自行打電話報警，並留待肇事現場，對於未發覺之
    犯罪，主動向前來處理車禍之員警丙○○表示係肇事者而自
    願接受裁判。
二、案經乙○○訴由臺灣臺中地方法院檢察署檢察官偵查後聲請
    簡易判決處刑。
    理    由
一、認定犯罪事實所憑證據及理由：
  (一)本案證據能力部分：被告丁○○及其辯護人對於告訴人即證
    人乙○○於警詢時之證述，均未於言詞辯論終結前聲明異議
    ，視為於審判程序同意作為證據，且本院審酌上開警詢筆錄
    作成時之情況尚無不當，依刑事訴訟法第一百五十九條之五
    第二項之規定，應有證據能力，合先敘明。
  (二)訊據上訴人即被告（下稱被告）丁○○固不否認於前揭時地
    ，其有駕駛前開動力機械吊車與證人乙○○騎乘之腳踏車發
    生本案車禍，證人乙○○並受有前揭傷害之事實，惟矢口否
    認有業務過失傷害之不法犯行，辯稱：乙○○騎乘之腳踏車
    為後車，係乙○○需注意前車即我所駕駛之前開動力機械吊
    車，倘乙○○遵守交通規則，本案車禍即不會發生，且我所
    駕駛前開動力機械吊車之行車動線是直的，不可能擦撞乙○○騎乘之腳踏車，應係乙○○超車時自行跌倒所致，倘乙○○之下半身係遭前開動力機械吊車之車輪直接輾壓，乙○○
    右腳之骨折程度應更嚴重等語。被告辯護人則為其辯護稱：
    被告駕駛之前開動力機械吊車係行駛於慢車道上，並無違規
    之處，且證人乙○○係騎乘腳踏車自被告駕駛之前開動力機
    械吊車正後方駛來，並於超車時即人車倒地於前開動力機械
    吊車之左側車身處，證人乙○○之腳踏車並未行駛至前開動
    力機械吊車前方，足見本案車禍並非因被告疏未注意車前狀
    況所致等語。經查：
  1.被告於前揭時地，駕駛前開動力機械吊車（駕駛座係設於前
    開動力機械吊車之右側）與證人乙○○騎乘之腳踏車發生本
    案車禍，業據被告供承在卷，並經證人乙○○於警詢時證述
    及本院審理時結證明確，復有道路交通事故現場圖、道路交
    通事故調查報告表 (一)、(二)各一紙及肇事現場相片四張
    （見警卷八、九、十、十五、十六頁）附卷可憑。
  2.證人乙○○騎乘之腳踏車，係自前開動力機械吊車左側快車
    道超車至前開動力機械吊車之左前側處，二車互為擦撞而發
    生本案車禍，說明如次：
    (1)參諸被告於本案車禍現場警詢時自承：前開動力機械吊車
      第一次撞擊的部位是左前車身等語（見警卷十一頁）。並
      觀諸卷附前揭道路交通事故現場圖及肇事現場相片四張，
      足見：乙○○騎乘之腳踏車後有附載超過該腳踏車把手
      之回收摺疊紙箱等物品，前開動力機械吊車之車身寬度則
      已佔滿慢車道之全部（前開動力機械吊車之右側緊臨汽車
      停車格），前開動力機械吊車左側車身前後輪均已跨越在
      快車道內；乙○○之腳踏車係與前開動力機械吊車同向
      倒地並位於前開動力機械吊車左側車身之前輪下方處迄後
      輪前方處二者間之地面，其中該腳踏車之前輪緊鄰前開動
      力機械吊車左前輪下方處地面（且乙○○之血跡主要位於
      該腳踏車前輪之下方地面），而該腳踏車後附載之回收摺
      疊紙箱則散落在前開動力機械吊車左側車身之前輪後方迄
      同側後輪後方之地面上，且該腳踏車右側車身有擦損痕跡
      外，該腳踏車之刮地痕為一點五公尺（即自前開動力機械
      吊車左後輪之左前處迄左前輪之後方處，與左後輪輪軸之
      垂直距離分別為右○點二公尺、○點五公尺）。且上情核
      與本案車禍發生後至現場處理之警員即證人丙○○於本院
      審理時之結證情節相符，又證人丙○○復當庭明確結證：
      乙○○騎乘之腳踏車右側車身有擦損痕跡，該腳踏車之前
      輪有遭前開動力機械吊車之左前輪壓過的痕跡而變形等語
      。則乙○○騎乘後附載超過腳踏車把手之回收摺疊紙箱等
      物品之腳踏車，顯係騎乘至前開動力機械吊車之左前側處
      ，二車始互為擦撞，進而致證人乙○○人車倒地，此際因
      前開動力機械吊車仍處於行駛狀態、尚未停止，故該腳踏
      車之前輪始會有遭前開動力機械吊車之左前輪壓過之痕跡
      且變形，乃至在前開動力機械吊車左側車身之前輪後方迄
      同側後輪後方之地面會產生長達一點五公尺之前開刮地痕
      及有前開回收摺疊紙箱散落等情形，實堪認定。進一步言
      ，證人乙○○倘係在前開動力機械吊車之左側車身處即與
      前開動力機械吊車發生擦撞，乙○○騎乘之腳踏車之前輪
      ，豈有遭前開動力機械吊車之左前輪壓過且變形之可能？
    (2)又本案車禍發生之肇事責任，經本院先後送請臺灣省臺中
      市區車輛行車事故鑑定委員會、臺灣省車輛行車事故覆議
      鑑定委員會鑑定，其中就前開動力機械吊車及前開腳踏車
      之擦撞位置部分，臺灣省臺中市區車輛行車事故鑑定委員
      會分析意見認為：乙○○騎乘之腳踏車係遭前開動力機械
      吊車之左前輪輾壓，此觀卷附該委員會九十六年一月七日
      分析意見書【見該分析意見書三、分析研議之第（三）點
      部分】一件甚明（見本院卷九二頁背面）；臺灣省車輛行
      車事故鑑定委員會亦認為：二車碰撞時相對地點位置研析
      乙○○之腳踏車應係在丁○○之前開動力機械吊車左前側
      ，有該委員會九十六年三月二十日覆本院函附卷足憑（見
      本院卷一○○頁）。由此益見乙○○之腳踏車係騎乘至前
      開動力機械吊車之左前側處，始與前開動力機械吊車發生
      擦撞無訛。
    (3)又證人乙○○於警詢時證述：我行駛在慢車道看到前開動
      力機械吊車擋在慢車道，我因為要趕回家，所以就從前開
      動力機械吊車左側過去；我是騎自行車沿慢車道騎到肇事
      地點時，前方有動力機械吊車擋住，同時有慢慢往前行駛
      ，所以我往左邊行駛等語（見警卷十二、二頁），核與其
      嗣於本院審理時結證：我從白線裡面（即指快慢車道分隔
      線之慢車道上）騎，因有前開現場相片所示之吊車擋著，
      所以我就騎到白線外面（即指快車道上），當時吊車有開
      動等語（見本院卷一六四頁），互核情節相符，堪予憑採
      。且由證人乙○○於本院審理時結證：我看到吊車在我旁
      邊，後來吊車就把我弄倒了等語（見本院卷一六二頁），
      再綜核前揭第(1)、(2)點所述理由，足見自證人乙○○騎乘
      腳踏車至前開動力機械吊車旁邊（即左側車身處），迄後
      來前開動力機械吊車與證人乙○○發生擦撞，二者間尚有
      些許之時間間隔，甚為明確。則乙○○顯係騎乘後附載超
      過腳踏車把手之回收摺疊紙箱等物品之腳踏車，由前開動
      力機械吊車後方慢車道處往前開動力機械吊車左側快車道
      超車至前開動力機械吊車之左前側處後，二車始互為擦撞
      ，至堪認定。是被告以證人乙○○騎乘腳踏車至前開動力
      機械吊車之左側車身處即人車倒地等語置辯，委無可採。
  3.證人乙○○因本案車禍而受有右側脛骨第三度開放性骨折、
    右小腿大面積撕裂傷及右下肢有顯著機能障礙【即右下肢三
    大關節（髖、膝、踝）中之踝關節損失生理活動度達百分之
    七十以上，而有右下肢顯著機能障礙，但未達完全喪失機能
    之程度】等傷害，尚未達毀敗一肢機能之重傷害程度（刑法
    修正部分詳後述），有證人乙○○因本案車禍右肢受有傷害
    之相片六張在卷可按（見本院卷七○、七二頁），並觀諸卷
    附中國醫藥大學附設醫院九十五年二月十六日診斷證明書及
    該醫院九十五年十一月二十三日覆本院函甚明（見警卷七頁
    、本院卷八五、八六頁）。而由前揭所述證人乙○○騎乘之
    腳踏車騎乘至前開動力機械吊車左前側處之際，因前開動力
    機械吊車仍處於行駛狀態中，該腳踏車因而與前開動力機械
    吊車發生擦撞，致證人乙○○人車倒地，且該腳踏車遭前開
    動力機械吊車之左前輪壓過，於前開動力機械吊車停止時呈
    現該腳踏車之前輪緊鄰前開動力機械吊車左前輪下方處之地
    面，及證人乙○○之血跡主要亦位於該腳踏車前輪下方處之
    地面等情以觀，堪認證人乙○○人車倒地後，因前開動力機
    械吊車尚未停止，致使當時位於該腳踏車前輪下方附近處之
    證人乙○○右肢受有前揭傷害，亦甚明灼。是被告以證人乙○○之右肢非遭前開動力機械吊車直接輾壓，進而謂證人乙○○所受前揭傷害與被告無涉等語置辯，自無可採。
  4.按車輛行駛時，駕駛人應注意車前狀況及兩車併行之車隔，
    並隨時採取必要之安全措施，道路交通安全規則第九十四條
    第三項定有明文。經查，證人乙○○之腳踏車係騎乘至前開
    動力機械吊車之左前側處，始與前開動力機械吊車發生擦撞
    ，已如前述。又當時前開動力機械吊車之車身寬度則已佔滿
    慢車道之全部（前開動力機械吊車之右側緊臨汽車停車格）
    、前開動力機械吊車左側車身前後車輪均已跨越在快車道內
    ，且前開動力機械吊車之駕駛座復設於右側，亦如前述，堪
    認被告駕車時明顯影響左前側處之駕駛視線。再參以被告於
    本院陳明：本案車禍發生時，係農曆過年除夕的前二天，有
    返鄉車潮，當時車輛擁擠等語（見本院卷四三頁）。於此情
    形，被告駕車時尤應注意前開動力機械吊車之車前狀況及兩
    車併行之車隔，並隨時採取必要之安全措施。再者，被告於
    本案車禍現場警詢時明確自承：本案車禍發生時，我沒有看
    到乙○○，我聽到有擦撞聲，我車就停下來，我下車時才知
    道發生事故等語（見警卷十一頁），足認前開動力機械吊車
    與乙○○騎乘之腳踏車擦撞之際，被告仍處於渾然不知之狀
    態。且觀諸卷附前揭現場照片及道路交通事故調查報告表(
    一)，可知本案車禍發生時係晴天、暮光、路面乾燥、無缺
    陷、無障礙物、視距良好，依當時路況及天候，被告並無不
    能注意之情形。則被告顯係疏未注意而違反上開道路交通安
    全規則之規定，並疏未注意採取諸如立即停車等必要之安全
    措施以避免本案車禍之發生，始致證人乙○○受有前揭傷害
    ，已甚明確。是被告就本案車禍之發生自有過失，且被告之
    過失駕駛行為與證人乙○○所受之前揭傷害間，具有相當因
    果關係，均堪認定。
  5.次按由人力行駛之腳踏車係屬慢車；慢車之裝載，載物寬度
    不得超過車把手；慢車超車時，應在慢車道可容超越前車之
    處，始得沿前車左邊超越，再駛入原行路線，分別為道路交
    通安全規則第六條第一款、第一百二十二條第一款、第一百
    二十六條第二項所明定。查本案車禍發生時，乙○○騎乘之
    腳踏車後附載超過該腳踏車把手之回收摺疊紙箱等物品，前
    開動力機械吊車之車身寬度則已佔滿慢車道之全部（前開動
    力機械吊車之右側緊臨汽車停車格）且前開動力機械吊車左
    側車身前後車輪均已跨越在快車道內，嗣乙○○騎乘之腳踏
    車自前開動力機械吊車後方慢車道處、再由左側快車道超車
    至前開動力機械吊車之左前側處，二車互為擦撞而發生本案
    車禍等情，均如前述。證人乙○○顯亦疏未注意而違反前開
    道路交通安全規則之規定，足見證人乙○○就本案車禍之發
    生亦同有過失，然此係證人乙○○與有過失之問題，自無從
    因此而解免被告過失傷害之責任。
  6.至於就本案車禍發生之肇事責任，經本院先送請臺灣省臺中
    市區車輛行車事故鑑定委員會鑑定，該委員會一方面敘明本
    案車禍肇事情況尚有爭議，另方面於分析研議之意見第三點
    載稱：依現場圖示刮地痕之起迄、走向，研判乙○○騎乘之
    腳踏車係自行（或因他故）摔倒後往右前倒地，再被前開動
    力機械吊車之左前輪輾壓；若前述研判無誤，認係乙○○騎
    乘之腳踏車失控往右前摔倒為肇事主因，丁○○所駕駛之前
    開動力機械吊車違規行駛於慢車道上而疏於注意車前狀況，
    為肇事次因，固有該委員會九十六年一月七日覆本院函併附
    分析意見書一件在卷可按（見本院卷九一、九二頁）。惟嗣
    經本院再送請臺灣省車輛行車事故覆議鑑定委員會鑑定，該
    委會員意見略以：本案因肇事後雙方當事人對肇事過程各執
    一詞，雖二車碰撞時相對地點位置研析乙○○之腳踏車應係
    在丁○○之前開動力機械吊車左前側，惟乙○○之腳踏車究
    係如何倒地（自行、因他故或賴車碰及）依現有跡證難以研
    判，故跡證不全，肇事實情不明，未便遽予覆議等語，有該
    委員會九十六年三月二十日覆本院函在卷可按（見本院卷一
    ○○頁）。從而，臺灣省臺中市區車輛行車事故鑑定委員會
    鑑定，該委員會一方面敘明本案車禍肇事情況尚有爭議，且
    既無從確認證人乙○○騎乘之腳踏車係自行或因他故摔倒在
    地，則該委員會逕認證人乙○○騎乘之腳踏車失控摔倒為肇
    事主因乙節，顯屬速斷，尚難憑採，附此敘明。實則，證人
    乙○○所騎乘後附載超過腳踏車把手之回收摺疊紙箱等物品
    之腳踏車，騎乘至前開動力機械吊車左前側處之際，因前開
    動力機械吊車仍處於行駛狀態中，該腳踏車因而與前開動力
    機械吊車發生擦撞等情，有如前述。則本案車禍之發生，顯
    係一方面因證人乙○○所騎乘、後附載前開回收摺疊紙箱等
    物品之腳踏車，超車至前開動力機械吊車左前側處之際，本
    與前開動力機械吊車之距離甚為接近，另方面因被告疏未注
    意車前狀況及兩車併行之車隔，並隨時採取諸如停車等必要
    之安全措施，於二車均處於動態行駛過程中互為擦撞所致甚
    明。
  (三)綜上所述，被告前開所辯，顯係事後卸責之詞，不足採信。
    是本案事證明確，被告前揭犯行，至堪認定，應依法論科。
二、論罪科刑：
  (一)新舊法比較部分：被告行為後，刑法業於九十四年二月二日
    修正公布，於九十五年七月一日施行，且按行為後法律有變
    更者，適用行為時之法律，但行為後之法律有利於行為人者
    ，適用最有利於行為人之法律，現行刑法第二條第一項訂有
    明文。此條規定乃與刑法第一條罪刑法定主義契合，而貫徹
    法律禁止溯及既往原則，係規範行為後法律變更所生新舊法
    律比較適用之準據法，是刑法第二條本身雖經修正，但刑法
    第二條既屬適用法律之準據法，本身尚無比較新舊法之問題
    ，應一律適用裁判時之現行刑法第二條規定，以決定適用之
    刑罰法律，先予敘明。又以本次刑法修正之比較新舊法，應
    就罪刑有關之共犯、未遂犯、想像競合犯、牽連犯、連續犯
    、結合犯，以及累犯加重、自首減輕暨其他法定加減原因與
    加減例等一切情形，綜其全部罪刑之結果而為比較，最高法
    院九十五年五月二十三日著有九十五年度第八次刑庭會議決
    議可資參照。經查：
  1.刑法第二百八十四條第二項前段之業務過失傷害罪，法定刑
    原為得科銀元一千元以下罰金，因罰金罰鍰提高標準條例第
    一項前段規定，提高為十倍，為得科銀元一萬元以下罰金。
    而依修正後刑法施行法第一條之一規定：「（第一項）中華
    民國九十四年一月七日刑法修正施行後，刑法分則編所定罰
    金之貨幣單位為新臺幣。（第二項）九十四年一月七日刑法
    修正時，刑法分則編未修正之條文定有罰金者，自九十四年
    一月七日刑法修正施行後，就其所定數額提高為三十倍。但
    七十二年六月二十六日至九十四年一月七日新增或修正之條
    文，就其所定數額提高為三倍」，及刑法第三十三條第五款
    修正為：「主刑之種類如下：五、罰金：新臺幣一千元以上
    ，以百元計算之」等規定觀之，依修正後之法律，刑法第二
    百八十四條第二項前段之業務過失傷害罪所得科處之罰金刑
    最高額為新臺幣三萬元、最低額為新臺幣一千元，然依被告
    行為時即修正前刑法第三十三條第五款規定之罰金最低額銀
    元一元，並提高十倍計算，前開罰金刑，最高額為銀元一萬
    元，最低額為銀元十元，若乘以三倍而換算為新臺幣，最高
    額雖與新法同為新臺幣三萬元，然最低額僅為新臺幣三十元
    。因此，比較上述修正前、後之刑罰法律，自以被告行為時
    即修正前關於科處罰金刑之法律較有利於被告。
  2.修正前刑法第六十二條前段關於自首之規定係「必減事由」
    ，新修正刑法第六十二條前段關於自首之規定則係「得減事
    由」，上開關於自首之規定雖屬刑罰裁量之事項，惟既影響
    行為人之刑罰法律效果，應屬法律變更之範疇，而有刑法第
    二條第一項之適用；且關於自首之新舊法比較，因自首之性
    質無關可罰性之判斷或法律效果之形成，故其變更應非以行
    為時為判斷基準，而應依「自首時」作為判斷之基準。本件
    被告自首之時間在新修正刑法生效前，經比較新舊法，以舊
    法規定「必減」對行為人較為有利。
  3.又被告行為時之刑法第十條第四項第四款規定：「稱重傷者
    ，謂左列傷害：毀敗一肢之上之機能。」；修正後之刑法第
    十條第四項第四款則規定：「稱重傷者，謂下列傷害：毀敗
    或嚴重減損一肢以上之機能」，經比較修正前後重傷害之定
    義，自以舊法之規定對行為人較為有利。
  4.綜合上述各條文修正前、後之比較，揆諸前揭最高法院決議
    及修正後刑法第二條第一項規定之「從舊從輕」原則，被告
    自應適用其行為時之法律，即修正前刑法之相關規定予以論
    處。
  (二)按刑法上所謂業務，係指個人基於其社會地位繼續反覆所執
    行之事務，其主要部分之業務固不待論，即為完成主要業務
    所附隨之準備工作與輔助事務，亦應包括在內（最高法院七
    十一年臺上字第一五五○號判例意旨參照）。被告係高遠起
    重有限公司之負責人，以駕駛動力機械吊車為其業務，業據
    被告陳明在卷，並有公司及分公司基本資料查詢表一件附卷
    可按。且被告係甫駕駛前開動力機械吊車在臺中市○○路上
    之工地施工完畢而於前揭時地發生本案車禍等情，已如前述
    ，則被告自屬以駕駛為其業務，為從事業務之人。是核被告
    所為，係犯刑法第二百八十四條第二項前段之業務過失傷害
    罪。
  (三)又告訴人乙○○因本案車禍而受有右側脛骨第三度開放性骨
    折、右小腿大面積撕裂傷及右下肢有顯著機能障礙【即右下
    肢三大關節（髖、膝、踝）中之踝關節損失生理活動度達百
    分之七十以上，而有右下肢顯著機能障礙，但未達完全喪失
    機能之程度】等傷害，有如前述，自堪認告訴人所受前揭傷
    害，顯未達毀敗一肢之程度，核與修正前刑法第十條第四項
    第四款規定之重傷即：毀敗一肢之上之機能之要件不符。是
    告訴人所受前揭傷害，尚非屬重傷，附此敘明。
  (四)被告於肇事後旋即自行打電話報警，並留待肇事現場，對於
    未發覺之犯罪，主動向前來處理車禍之警員丙○○表示係肇
    事者而自願接受裁判等情，業據被告陳明在卷，並有道路交
    通事故肇事人自首情形紀錄表一件（見警卷十四頁）在卷足
    憑。則被告係對於未發覺之罪自首而受裁判，堪以認定，爰
    依修正前刑法第六十二條前段之規定，減輕其刑。
  (五)原審以被告犯行罪證明確，予以論罪科刑，固非無見，惟查
    ：1.本案車禍之肇事原因，告訴人亦與有過失；2.告訴人所
    受傷害尚包括右下肢有顯著機能障礙【即右下肢三大關節（
    髖、膝、踝）中之踝關節損失生理活動度達百分之七十以上
    ，而有右下肢顯著機能障礙，但未達完全喪失機能之程度】
    之傷害，原審就此未予論述，尚有未洽。被告上訴主張告訴
    人亦有過失乙節，為屬有據。又告訴人所受前揭傷害非輕，
    被告迄今仍未與告訴人達成和解，檢察官據此上訴亦有理由
    。原審判決既有上述未洽之處，即屬無可維持，自應由本院
    撤銷改判。爰審酌被告就本案車禍發生之前揭過失情節，其
    致告訴人所受前揭傷害非輕、身心受創甚鉅，被告於肇事後
    雖透由保險公司就強制汽車保險部分給付告訴人新臺幣（下
    同）四十五萬九千三百六十七元，固有國泰產物保險股份有
    限公司保險理賠證明一紙附卷可按（見本院卷一八七頁），
    惟被告迄今仍未與告訴人達成和解並表示歉意，而於告訴人
    所受前揭傷害非輕、身心受創甚鉅之情形下，被告猶於本院
    當庭陳稱除保險給付外，其可以再給付五萬元給告訴人「吃
    補品」等語（見本院卷四四頁），其以近乎施捨之態度陳稱
    願給付告訴人保險給付外額外之金錢，益見被告顯無誠意與
    告訴人達成和解並表示歉意，且被告犯後猶飾詞卸責、否認
    犯行，堪認其未具悔意、犯罪後態度非佳，再兼衡酌告訴人
    就本案車禍之發生亦同有前揭過失，及被告先前尚無刑事犯
    罪紀錄之不良前科素行，有高等法院被告前案紀錄表附卷可
    按等一切情狀，量處如主文所示之刑，並諭知易科罰金之折
    算標準。又按刑法第四十一條第一項前段規定，於九十四年
    一月七日修正、九十五年七月一日施行前之規定為：「犯最
    重本刑為五年以下有期徒刑以下之刑之罪，而受六個月以下
    有期徒刑或拘役之宣告，因身體、教育、職業、家庭之關係
    或其他正當事由，執行顯有困難者，得以一元以上三元以下
    折算一日，易科罰金。」；又被告行為時之易科罰金折算標
    準，修正前罰金罰鍰提高標準條例第二條（現已刪除）規定
    ，就其原定數額提高為一百倍折算一日，則本件被告行為時
    之易科罰金折算標準，應以銀元一百元、二百元、三百元折
    算一日，經折算為新臺幣後，應以新臺幣三百元、六百元、
    九百元折算為一日。修正施行後之規定則為：「犯最重本刑
    為五年以下有期徒刑以下之刑之罪，而受六個月以下有期徒
    刑或拘役之宣告者，得以新臺幣一千元、二千元或三千元折
    算一日，易科罰金。」比較修正前後之易科罰金折算標準，
    以被告行為時關於易科罰金之規定，較有利於被告，自應依
    適用被告行為時之舊法，依修正前刑法第四十一條第一項前
    段、修正前罰金罰鍰提高標準條例第二條之規定，諭知易科
    罰金之折算標準，附此敘明。
據上論斷，應依刑事訴訟法第四百五十五條之一第一項、第三項
、第三百六十九條第一項前段、第三百六十四條、第二百九十九
條第一項前段，刑法第二條第一項前段、第二百八十四條第二項
前段、（修正前）第三十三條第五款、（修正前）第六十二條前
段、（修正前）第四十一條第一項前段，罰金罰鍰提高標準條例
第一條前段、（修正前）第二條，現行法規所定貨幣單位折算新
臺幣條例第二條，判決如主文。
本案經檢察官甲○○到庭執行職務。
中　　華　　民　　國　　96　　年　　6 　　月　　20　　日
                  交通法庭  審判長法　官　周瑞芬
                                  法　官  莊秋燕
                                  法　官  何世全
以上正本證明與原本無異。
本件不得上訴。
                                  書記官  洪童芳美
中　　華　　民　　國　　96　　年　　6 　　月　　20　　日
附錄論罪科刑法條
中華民國刑法第二百八十四條第二項
從事業務之人，因業務上之過失傷害人者，處一年以下有期徒刑
、拘役或一千元以下罰金，致重傷者，處三年以下有期徒刑、拘
役或二千元以下罰金。
